【裁判字號】    90,交易,295
【裁判日期】    900731
【裁判案由】    公共危險
【裁判全文】
臺灣臺南地方法院刑事判決                          九十年度交易字第二九五號
    公  訴  人  臺灣台南地方法院檢察署檢察官
    被      告  甲○○
右列被告因公共危險案件，經檢察官聲請簡易判決處刑（九十年度偵字第四七二五
號），本院臺南簡易庭認為不宜，移由本院普通庭審理，本院判決如左：
    主  文
甲○○服用酒類，不能安全駕駛動力交通工具而駕駛，處罰金伍仟元，如易服勞役，
以參佰元折算壹日。
    事  實
一、甲○○於民國九十年三月五日晚間七時許，在台南市○○路○段與友人飲用啤酒
    後，業已達於不能安全駕駛動力交通工具之程度，竟仍於翌（六）日零時許，駕
    駛車牌號碼ＮＫＳ─三七０號重型機車，欲返回台南市○○路住處。嗣於同（六
    ）日時零時十分許，途經台南市○○街與開山路交岔路處，因酒後操作失控，與
    紀博仁所駕駛車牌號碼Ｙ９─００五五號自用小客車發生擦撞。嗣經警據報前往
    處理，測得其吐氣所含酒精濃度每公升達０．三三毫克，始知上情。
二、案經台南市警察局第二分局報請臺灣臺南地方法院檢察署檢察官偵查起訴。
    理  由
一、右揭犯罪事實，業據被告甲○○於警訊時及偵審中坦承不諱，復有台南市警察局
    處理交通事故紀錄表、刑法第一百八十五條之三案件測試觀察紀錄表、呼氣酒精
    濃度測試記錄表各一紙附卷可稽。次按酒精使用後對人體之影響，除造成自主神
    經系統亢奮，與認知功能之暫時性缺損外，與駕駛能力有關者，為對於移動景物
    的追蹤能力、經強光照射後恢復視力，及監視四周的注意力等，而此三種能力在
    夜間駕車尤其重要，許多人飲酒後因沒有可自覺的生理反應，以致腦部功能已缺
    損而仍不自知照常開車，此乃許多酒後駕車造成意外事故之主因之一（台北醫學
    院附設醫院精神科蔡尚穎主任論文「酒精對人體生理與行為之影響」參照），亦
    為刑法修正增訂第一百八十五條之三之立法理由。次按，許多研究指出呼氣酒精
    濃度達每公升０．二五毫克以上或血液中酒精濃度達０．０五﹪（五０mg/dl）
    以上，將使其複雜技巧障礙、駕駛能力變壞肇事率比未飲酒時高二倍（參見司法
    院第四十五、第四十六期司法業務研究會研究專輯刑事法律專題研究（十七）第
    三０七頁，中央警察大學交通學系暨交通管理研究所蔡中志——對飲酒不能安全
    駕駛之執法研究）。再者，道路交通安全規則第一百十四條第二款規定，汽車駕
    駛人飲酒後吐氣所含酒精成份（即濃度）超過每公升０．二五毫克以上者，不得
    駕車，即是基於酒精對人體中樞神經系統有麻醉作用，為維護安全駕駛，而為之
    禁止規定。另刑法第一百八十五條之三所稱服用酒類或其他相類之物，不能安全
    駕駛動力交通工具之公共危險條款，則屬抽像危險犯之規定，此種抽象危險犯係
    伴隨飲酒過量駕車之行為而當然成立。換言之，只需客觀上有此種行為出現，危
    險即視為存在，是否果真肇事，並不影響公共危險罪責之成立，然如確實因之駕
    車肇事，其刑責之明顯性，自更不待言。又參考德國、美國之認定標準，對於酒
    精濃度呼氣已達每公升０．五五毫克或血液濃度達０．一一％以上，肇事率為一
    般正常人之十倍，認為已達「不能安全駕駛」之標準；至於上揭數值以下之行為
    ，如輔以其他客觀事實得作為「不能安全駕駛」之判斷，亦認為應依刑法第一百
    八十五條之三之規定移送法辦處以刑罰，此有法務部八十八年五月十八日法八八
    檢字第００一六六九號函可資參照。經查，被告於上述時、地，酒後駕車肇事之
    事實，除據其供認屬實外，核與證人紀博仁於警訊中證述情節相符，而被告駕車
    肇事後，經警當場測其吐氣之酒精濃度為每公升０．三三毫克，亦有吐氣酒精濃
    度測試報告表一紙附卷可按，該數值雖尚未達法務部所定之每公升０．五五毫克
    之標準，惟已超過每公升０．二五毫克以上，依前開說明可知，被告業有複雜技
    巧障礙，且駕駛能力變壞之情形，而依前述道路交通安全規則之規定本不得駕車
    ，被告竟無視上開規定，猶駕車外出，致與他車發生碰撞，足證被告當時之注意
    力已無法集中，飲酒後確已影響其判斷力及肢體協調能力，故被告駕車當時業已
    不能安全駕駛之程度甚明。是本件事證已臻明確，被告之上開犯行，堪以認定。
二、核被告甲○○所為，係犯刑法第一百八十五條之三之重大違背駕駛安全罪。爰審
    酌被告犯罪之動機、生活狀況、品行、智識程度、及其於酒後駕駛車輛，雖嚴重
    危害交通安全，惟其所測得之吐氣酒精濃度非高，犯罪後態度亦非惡劣等一切情
    狀，量處如主文所示之刑，並諭知易服勞役之折算標準，以示懲儆
三、本件係依公訴人及被告甲○○之請求而為罰金五千元之宣告，故不得上訴。
據上論斷，應依刑事訴訟法第四百五十二條、第四百五十五條之一第二項、第二百九
十九條第一項前段，刑法第一百八十五條之三、第四十二條第二項，罰金罰鍰提高標
準條例第二條，判決如主文。
中      華      民      國    九十      年      七      月    三十一    日
                                 臺灣臺南地方法院交通法庭
                                     法  官    田  幸  艷
右正本證明與原本無異。
不得上訴。
中      華      民       國   九十      年      八      月      一      日
         書記官    廖  明  娟
附錄本案論罪科刑法條全文：
刑法第一百八十五條之三
服用毒品、麻醉藥品、酒類或其他相類之物，不能安全駕駛動力交通工具而駕駛者，
處一年以下有期徒刑、拘役或三萬元以下罰金。


司法院資訊處製作；財團法人民間司法改革基金會備份。
